台灣台北地方法院刑事判決　　　　　　　　　　　　八十八年度訴字第一一五二號
　　公　訴　人　臺灣臺北地方法院檢察署檢察官
　　被　　　告　丁○○
　　　　　　　　己○○
　　　　　　　　戊○○
　　右三人共同
　　選任辯護人　詹益煥律師
　　被　　　告　尋非常
　　　　　　　　尋彭郁芝
右列被告因詐欺案件，經檢察官提起公訴（八十七年偵字第四一九號、八十八年度
偵字第一五五六九號、第一六五八九號），本院判決如左：
    主  文
丁○○行使偽造私文書，足以生損害於公眾及他人，處有期徒刑貳年。
己○○、戊○○、尋非常、尋彭郁芝均無罪。
    事  實
一、緣丙○○因向丁○○貸款，而以其及其夫庚○○所有坐落台北市○○區○○段二
    小段一二、一二─一、一七、一二、二七八、四四六、四四七、四四七
    ─一、四四七─二、四五一、四五一─一等地號土地設定最高限額抵押權予丁○○所指定不知情之其女戊○○共新台幣（以下同）二千二百萬元及不知情之其兒
    媳尋彭郁芝共五百萬元（起訴書誤載設定抵押權予尋非常），嗣因該土地經台北
    市政府地政處於民國八十一年十月十五日以北市地五字第三二九二二號公告區段
    徵收確定，因債務人丙○○期能向政府以領取抵價地之方式予以補償，惟無錢清
    償債務以塗銷該地上之抵押權，乃與債權人丁○○商議，雙方同意，先行塗銷抵
    押權，並為確保丁○○之債權，於八十一年十一月十三日，丁○○要求丙○○及
    由丙○○代理其夫庚○○簽立計入利息款在內之借款書，約定由丙○○交付申請
    領回抵價地之市府收據文件正本、本人身分證、印鑑章、印鑑證明等全部資料，
    填寫委託書，由丁○○代理丙○○領取抵價地所有權狀，以保障其日後於抵價地
    為抵押權之設定，並與丙○○及由丙○○代理其夫庚○○、乙○簽立虛偽之買賣
    契約書，記載由丙○○、庚○○出售抵價地予乙○及不知情己○○、尋非常，以
    確保丁○○、乙○之債權將來得以清償，於八十一年十一月十四日，丁○○代理
    不知情之戊○○、尋彭郁芝簽立塗銷抵押權同意書，並要求丙○○於其上就加註
    「本借款未還，請先塗銷抵押權，以後將奉領回抵價地抵償抵押或清付本息」另
    行簽名同意，並代理丙○○辦理前揭土地之徵收及申請抵償地事宜。嗣於八十六
    年十月三日，台北市政府地政處以八十六年十月三日北市地五字第八六二三００
    四八００號公告，於同年十一月六日以北市地五字第八六二三三一三四００號函
    囑託台北市中山地政事務所辦理丙○○領回之抵價地為台北市○○區○○段九─
    一號土地，權利範圍十萬分之一七八五八號所有權登記完竣。丁○○見土地已辦
    理所有權登記完竣，該抵價地之價值甚高，認機不可失，明知丙○○、庚○○與
    己○○、尋非常、乙○間於八十一年十一月十三日並無買賣之真意，竟意圖為自
    己不法之所有，持丙○○交付其保管之印鑑章、印鑑證明及申請領回抵價地之市
    府收據文件正本等全部資料，依丙○○之授權領取抵償地之土地所有權狀後，易
    持有為所有侵占入己，盜用丙○○之印章蓋用於土地登記申請書、土地建築改良
    物買賣所有權移轉契約書出售前揭抵償地予不知情之己○○、尋非常而偽造私文
    書，並於八十六年十二月十三日持以行使，以蓋用丙○○、己○○、尋非常之印
    章而偽造之授權代理書而任雙方之代理人，並持以行使，明知上開土地買賣乃不
    實之事項，行使前揭偽造文書與丙○○之身分證、印鑑章、印鑑證明書、土地所
    有權狀，任雙方之代理人，向台北市中山地政事務所申請辦理土地移轉登記，使
    該地政事務所承辦公務員登載於職務上所掌土地登記簿之公文書，足以生損害於
    丙○○及地政機關管理土地登記之正確性。旋於八十七年三月二十七日連同己○○所有台北市○○區○○段九─一號土地應有部分十萬分之七一三三（起訴書誤
    載僅出售丙○○應領得之抵價地部分，應予更正），以九千五百六十六萬四千元
    出售予不知情之癸○○○、壬○○、辛○○、甲○○。
二、案經丙○○訴請臺灣臺北地方法院檢察署檢察官偵查起訴。
    理  由
壹、被告丁○○部分
一、訊據被告丁○○矢口否認涉有右揭犯行，辯稱：告訴人丙○○於八十一年間向其
    貸款共二千二百七十八萬元，而由其要求於丙○○所有之濱江段二小段第一二０
    等地號之土地設定抵押權予其指定之戊○○、尋彭郁芝，因政府公告辦理徵收前
    揭土地，丙○○為求將來得以領取抵償地，又無法立即償還借款，乃與其商量，
    由其先行先行塗銷其上之抵押權，將來以領得之抵償地抵償抵押之貸款或另行清
    償債務之本息，因二千二百七十八萬元之債務以一分半之利息計算，於八十六年
    告訴人應給付五千六百四十九萬元，其為確保將來債權得獲清償，乃於八十一年
    十一月十三日要求丙○○先行書立借據並於抵押權同意塗銷證明書上簽名同意將
    來以領得之抵償地抵償抵押貸款或清償本息，嗣告訴人因擔心將來領得之抵償地
    不足以清償債務，乃於當日下午改變原意，以出售將來領得之抵償地以清償全部
    債務，因告訴人亦向乙○以應徵收土地設定抵押貸款，故由告訴人與其及乙○以
    簽立抵償地買賣契約書，由其指定買受人登記為其子己○○、尋非常，告訴人並
    當場蓋印於空白之土地登記申請書、土地建築改良物買賣所有權移轉契約書，其
    因怕有錯誤，故要求告訴人將印章交由其保管。其因已買受該抵償地，故辦理申
    請抵償地所有權狀及出售予癸○○○、壬○○、辛○○、甲○○自無須通知告訴
    人。至抵押權同意塗銷證明書上所載日期雖為八十一年十一月十四日，惟其上日
    期係誤載，應為八十一年十一月十三日簽立買賣契約書前所寫云云。惟查：
    （一）告訴人丙○○前曾向被告丁○○貸款而以其所有坐落台北市○○區○○段
          二小段一二、一二─一、一七、一二、二七八、四四六、四四七
          、四四七─一、四四七─二、四五一、四五一─一等地號土地設定最高限
          額抵押權予丁○○所指定不知情之其女戊○○共二千二百萬元及不知情之
          其兒媳尋彭郁芝共五百萬元，嗣該土地經台北市政府地政處於民國八十一
          年十月十五日以北市地五字第三二九二二號公告區段徵收確定，被徵收人
          丙○○選擇以申請抵價地補償之事實，有土地登記簿謄本、借據、抵押權
          同意塗銷證明書氶其所附同意塗銷之標示、台北市政府地政處八十七年五
          月十四日北市地五字第八七二一二０五一００號函及其所附之全部資料在
          卷可憑。
    （二）告訴人丙○○為求塗銷前揭由被告丁○○指定由戊○○、尋彭郁芝設定之
          抵押權登記，於八十一年十一月十三日與被告丁○○、乙○簽立之買賣契
          約書係為擔保丁○○及乙○已塗銷之抵押債權將來得以清償，並無買賣真
          意之事實，業據告訴人丙○○指訴綦詳，並據證人乙○於偵審中到庭證述
          買賣契約僅係塗銷抵押權設定之保障等語明確，被告丁○○與告訴人陳阿
          蜜、乙○簽立之買賣契約書，係由不知情之被告戊○○依被告丁○○之草
          稿代為繕寫，經被告戊○○供稱買賣契約係於八十一年十一月十三日所簽
          立（見本院九十一年一月九日審判筆錄），且買賣契約書上所載日期為八
          十一年十一月十三日，有該買賣契約書影本在卷可參，則系爭買賣契約書
          係於八十一年十一月十三日簽立，應可認定。經被告丁○○供稱其為擔保
          其債權得以獲償，曾於抵押權同意塗銷證明書上要求告訴人簽立「本借款
          未還，請先塗銷抵押權，以後將奉領回抵價地抵償抵押或清付本息」，雖
          被告丁○○供稱該抵押權同意塗銷證明書係於簽立買賣契約書前所寫，事
          後告訴人已變更原意，以出售抵償地之方式清償全部債務云云，惟依抵押
          權同意塗銷證明書上所載日期為八十一年十一月十四日，被告丁○○亦供
          稱該段文字係告訴人於八十一年十一月十四日所簽（見本院前揭審判筆錄
          ），且告訴人亦證稱其於抵押權同意塗銷證明書上就「本借款未還，請先
          塗銷抵押權，以後將奉領回抵價地抵償抵押或清付本息」另行簽名係與簽
          立買賣契約書不同日，係在辦理塗銷抵押權當日在地政事務所當場簽名，
          日期係在八十一年十一月十四日，其於八十一年十一月十三日簽立買賣契
          約書及翌日於抵押權同意塗銷證明書上加註文字所簽，均有表示其仍積欠
          被告丁○○債務，於將來應予清償之意思。其於塗銷抵押權之前曾告訴被
          告丁○○會想辦法還錢，係被告丁○○要求一定要簽買賣契約他才會有保
          障，當時買賣契約甲方寫丙○○，因為該契約最末卻寫甲方要付價款，其
          知道係假的契約，因此認為不會損害其權益。其並未在公契及土地登記申
          請書上蓋印，因為其印章均依被告丁○○之要求交付他保管等語綦詳（見
          前揭審判筆錄），而依臺北市基隆河中山橋至成美橋段河道整治地區區段
          徵收抵價地申請書上所載申請人丙○○代理人為被告丁○○，日期為八十
          一年十一月十四日，台北市地政處第五科收文章亦載為八十一年十一月十
          四日，有台北市政府地政處八十七年五月十四日北市地五字第八七二一二
          ０五一００號函所附該抵價地申請書影本在卷可證，則告訴人於八十一年
          十一月十三日簽立買賣契約書後之翌日由被告丁○○代理告訴人辦理塗銷
          抵押權時，於其上再依被告丁○○之要求就加註之文字再予簽名，應可認
          定，被告丁○○所辯被告係於該文字上簽名後改變原意，以出售抵償地之
          方式清償債務云云，並不足採。按於抵押權同意塗銷證明書上所加註之「
          本借款未還，請先塗銷抵押權，以後將奉領回抵價地抵償抵押或清付本息
          」係告訴人對於八十一年十一月十四日尚未清償之債務，同意於將來領得
          抵價地後，選擇以抵價地抵償抵押貸款或直接清償本金及利息之意，則於
          該日告訴人之債務尚未因買賣契約之簽立而予以清償，於領得抵價地時應
          應清償債務本金及利息，則於告訴人尚未選擇欲以移轉抵償地所有權之方
          式抵銷債務或直接清償本金及利息前，告訴人仍擁有該抵償地之所有權，
          且於八十一年十一月十三日簽立買賣契約書時雙方復簽立借據，記載：告
          訴人借款之金額為計算至領得抵價地時債務之本金及利息共五千六百四十
          九萬元，並同意交付申請領回抵價地之市政府收據文件正本及身分證、印
          鑑證明、印鑑章等全部資料交付被告丁○○保管，用以領取土地權狀，於
          權狀領到後，即同意辦理抵押權設定登記，如土地出售所收價款，優先償
          還被告丁○○之借款等語，有該借據影本在卷可參，則被告丁○○與告訴
          人丙○○、乙○於八十一年十一月十三日簽立之買賣契約係虛偽不實，為
          擔保被告丁○○債權所用之事實，應可認定。
    （三）被告丁○○與告訴人丙○○於八十一年間十一月十三日簽立買賣契約書既
          係為擔保被告丁○○之債權，告訴人亦於借據上記載同意將申請領回抵價
          地之市政府收據文件正本及身分證、印鑑證明、印鑑章交付被告丁○○保
          管，由被告丁○○代為辦理土地徵收申請抵償地事宜，同意於被告丁○○
          領得抵價地土地所有權狀時，即同意辦理抵押權設立登記，如告訴人將土
          地出售，所收價款亦優先清償債務，以擔保被告丁○○因未清償債務而先
          行塗銷抵押權，有告訴人並簽立委託書、借據影本在卷可參，按被告尋民
          試於告訴人尚未清償債務時，同意先行塗銷抵押權之設定，其債權將無所
          擔保，則其要求告訴人交付前揭文件，並由其代為領取抵價地之土地所有
          權狀，以供其於抵價地上設定抵押權或作為土地出售時將價款優先清償其
          債務之擔保，合與常情相符，尚難認被告係施用何詐術使告訴人陷於錯誤
          而交付前揭文件及身分證、印章、印鑑證明，告訴人片面指陳被告於八十
          一年十一月十三日為求將來取得抵償地之所有權，係詐欺取得告訴人之前
          揭文件云云，並無積極證據足證，尚難採信。被告丁○○為擔保其未獲清
          償之債權，要求告訴人授權由其代為領取抵償地之土地所有權狀，以便作
          為辦理抵押權設定或以出售土地取得之價金清償務，經告訴人同意後，其
          於八十六年係基於告訴人之授權而代理領取徵收抵償地之土地所有權狀之
          事實，應可認定。
    （四）前揭由市政府徵收而發放之抵價地所有權係屬告訴人所有，僅委託被告尋
          民試代為領取保管，以供將來設定抵押權或作為告訴人出售該抵價地以價
          金優先清償積欠被告債務擔保之事實，業如前述，雖被告供稱告訴人曾於
          八十一年十一月十三日簽立買賣契約書時已在空白之土地登記申請書、土
          地建築改良物買賣所有權移轉契約書蓋印，惟依該虛偽之買賣契約書之買
          受人除了被告丁○○指定之己○○、尋非常外，尚有乙○，惟該土地登記
          申請書、土地建築改良物買賣所有權移轉契約書均無乙○之名義，且告訴
          人亦指稱未曾於政府發放抵價地前於空白之土地登記申請書及土地建築改
          良物買賣所有權移轉契約書上蓋章等情，被告丁○○復坦承辦理前揭抵價
          地之所有權移轉登記時並未告知告訴人，且其確實持有告訴人所交付之印
          章，則被告丁○○於代理領得抵價地土地所有權狀後，為侵占該土地所有
          權狀，於告訴人不知之情形下，將告訴人委託其保管之所有權狀易持有為
          所有之意，盜用其受託保管之告訴人印章蓋用於土地登記申請書、土地建
          築改良物買賣所有權移轉契約書上而偽造文書，並於八十六年十二月十三
          日持以行使，明知上開土地買賣乃不實之事項，行使前揭偽造文書與陳阿
          蜜之身分證、印鑑章、印鑑證明書、土地所有權狀，任雙方之代理人，向
          台北市中山地政事務所申請辦理土地移轉登記，使該地政事務所承辦公務
          員登載於職務上所掌土地登記簿之公文書之事實，有本院向台北市中山地
          政事務所調閱之登記申請原案在卷足憑，被告丁○○所辯，並不足採，其
          侵占土地所有權狀、行使偽造私文書及明知為不實事項而使公務員登載不
          實之犯行，應可認定。
    （五）又被告丁○○雖主張告訴人對被告己○○、尋非常及羅李阿昭、羅永攻、
          辛○○、甲○○提起確認買賣關係不存在之訴，經本院以八十七年度重訴
          字第六五三號判決原告之訴駁回，並裁定上訴駁回確定，業據本院調閱該
          案卷查證明確，惟按刑事訴訟法係採真實發現主義，審理事實之刑事法院
          ，應自行調查證據，以為事實之判斷，故關於同一事實，雖經民事法院判
          決，而刑事判決本不受其拘束，仍應依法調查，以資審判，自不得僅以民
          事判決確定，即據為刑事判決之唯一根據（最高法院三十年上字第三六八
          六號、五十六年度台上字第一一八號判例參照），本院八十七年度重訴字
          第六五三號民事判決認定前揭於八十一年十一月十三日簽訂之買賣契約書
          經告訴人丙○○自認為其及其夫庚○○簽名而推定為真正，並以告訴人陳
          阿蜜所提出之借款書未載明貸款人，而認無法證明該借款書與丙○○向被
          告丁○○貸款有關，並依土地法第四十三條之規定，認不知情之羅李阿昭
          、羅永攻、辛○○、甲○○係信賴登記而完成新權利之登記，應受保障，
          始判決告訴人請求將羅李阿昭、羅永攻、辛○○、甲○○登記所有權部分
          應移轉登記為被告己○○、尋非常再由己○○、尋非常移轉登記為丙○○
          所有之聲明為無理由而判決原告之訴駁回，有該判決正本在卷可參，惟被
          告丁○○於本院審理中數次供承該借款書即為本件告訴人向其貸款之借據
  ，因該債務無法清償始簽訂買賣契約書等情明確，且告訴人丙○○與乙○
          及被告丁○○簽立買賣契約書時，並無買賣之真意，業如前述，則本院自
          不受該民事判決之拘束，附此敘明。
    （六）被告丁○○行使偽造私文書，使地政機關登記前揭告訴人所有之抵償地移
          轉登記為其所指定不知情之被告己○○、尋非常所有後，復連同不知情之
          被告己○○所有台北市○○區○○段九─一號土地應有部分十萬分之七一
          三三（起訴書誤載僅出售丙○○應領得之抵價地部分，應予更正），以九
          千五百六十六萬四千元出售予不知情之癸○○○、壬○○、辛○○、張式
          正，並於八十七年三月二十七日辦理移轉登記之事實，業據證人癸○○○
          、壬○○、辛○○、甲○○於偵審中證述明確，並有買賣契約書影本、土
          地登記簿謄本在卷可可參，告訴人所有之抵償地經被告丁○○出售予不知
          情之善意第三人癸○○○、壬○○、辛○○、甲○○，並完成移轉登記而
          具有絕對之效力，致使告訴人無法辦理移轉登記而回復損害。本件事證明
          確，被告丁○○之犯行洵堪認定。
二、核被告丁○○所為，係犯刑法第三百三十五第一項之侵占罪、第二百十六條、第
    二百十條之行使偽造私文書罪、第二百十四條之使公務員登記不實罪。被告丁○○行使偽造私文書部分犯罪事實雖未據公訴人起訴，然該部分事實與公訴人起訴
    之犯罪事實既具牽連犯之裁判上一罪之關係，並經公訴人當庭補陳被告丁○○所
    為亦涉行使偽造私文書罪嫌（見本院九十一年一月九日審判筆錄），應為起訴效
    力所及，自為本院所得審理之範園。又公訴意旨認被告丁○○向告訴人要求授權
    由其代為辦理領取抵價地土地所有權狀，並於取得土地所有權狀後藉以辦理移轉
    登記予己○○、尋非常應依詐欺罪處斷，惟查，被告於八十一年間為保障其及乙○之債權而與乙○共同與告訴人及由告訴人代理其夫庚○○簽訂買賣契約以為擔
    保之行為，核與社會常情相符，尚無積極證據足認其係基於詐欺犯意而為，其依
    告訴人之授權於領取告訴人所有抵償地之土地所有權狀後，始易持有為所有之意
    ，予以侵占入己，核其所為，係犯刑法第三百三十五條第一項之侵占罪，公訴意
    旨所認尚有未洽，惟此與起訴社會基本事實相同，爰依法變更起訴法條，併予敘
明。其盜用告訴人丙○○印章而蓋用於土地登記申請書、土地建築改良物買賣所
    有權移轉契約書之階段行為，及偽造前揭私文書之低度行為，均為行使偽造私文
    書之高度行為所吸收，均不另論罪。其同時行使多份偽造私文書之行為僅屬一行
    使行為，為單純一罪。又其所犯侵占罪、行使偽造私文書罪、使公務員登載不實
    罪三罪之間，有方法結果之牽連關係，依刑法第五十五條之規定，應從較重之行
    使偽造私文書罪處斷。爰審酌被告犯罪之動機、目的係貪求告訴人應領得具高價
    值之抵價地及犯罪手段係使告訴人無法辦理移轉登記以回復損害，而其犯行對告
    訴人所生之損害鉅大及犯罪後矢口否認犯罪並不願與告訴人和解之態度等一切情
    狀，量處如主文所示之刑，以資懲儆。
三、移送意旨（八十八年度他字第一四六四號、九十年度偵字第一三七八０號）另以
    被告丁○○所為另涉常業重利罪嫌，惟查，被告丁○○係於八十一年間貸款予告
    訴人丙○○而收取利息，本件被告丁○○侵占、行使偽造私文書、使公務員登載
    不實之犯行，係在八十六年領得告訴人之抵價地後始起意而為，核與本件右揭犯
    罪態樣並不相同，且距本件犯罪事實相距甚久，被告丁○○於貸款予告訴人丙○○時是否涉有重利之犯行，與本件被告係事後起意而為之犯行，尚無牽連犯之裁
    判上一罪關係之積極證據，難認係基於同一犯罪計劃而為，此部分與前揭有罪部
    分既無全部與一部之裁判上一罪關係，尚非起訴效力所及，且此部分復未經提起
    公訴，即非本院所得審究，應退由原署檢察官另為適法之處理，附此敘明。
貳、被告己○○、尋非常、戊○○、尋彭郁芝部分
一、公訴意旨略以：被告戊○○、己○○、尋非常、尋彭郁芝與被告丁○○基於犯意
    聯絡，鑑於其等以戊○○、尋彭郁芝之名義（起訴書誤載設定抵押權予尋非常）
    在告訴人丙○○原所有坐落台北市○○區○○段二小段一二、一二─一、一
    七、一二、二七八、四四六、四四七、四四七─一、四四七─二、四五一、
    四五一─一等地號土地設定抵押權，而該土地經台北市政府地政處於八十一年十
    月十五日以北市地五字第三二九二二號公告區段徵收確定，並得知債務人即告訴
    人丙○○期望能以抵償地方式補償及領回抵償地之全部，又無錢償還其等債權以
    塗銷該地上之抵押權，竟共同意圖為自己不法之所有，除於八十一年十一月十三
    日，要求告訴人丙○○及丙○○之夫庚○○簽立借款，約定領得權狀，即同意辦
    理原已塗銷之抵押設定登記外，為謀得上開土地，假稱應再行簽立土地買賣契約
    書，並應交付申請領回抵價地之市府收據文件正本、本人身分證、印鑑章、印鑑
    證明等全部資料、用以領取權狀，方得保障其日後之抵押權設定，告訴人丙○○
    、庚○○不知有詐，遂於同日又簽署上開土地之買賣契約書並將申請領回抵價地
    之市府收據文件、印鑑章、印鑑證明、身分證交由被告丁○○、戊○○。於八十
    六年十月三日，台北市政府地政處以八十六年十月三日北市地五字第八六二三
    四八號公告，並以同年十一月六日北市地五字第八六二三三一三四號
    函囑託台北市中山地政事務所辦理丙○○領回之抵價地為台北市○○區○○段九
    ─一號土地，權利範圍十萬分之一七八五八號所有權登記完竣。被告丁○○、戊○○見土地已辦理所有權登記完竣，認機不可失，明知告訴人丙○○、庚○○與
    己○○、尋非常間並無買賣之事實。仍於八十六年十二月十三日得到被告己○○
    同意，依據先前之犯意聯絡以己○○、尋非常名義購買上開土地，並憑藉渠等詐
    得之上開買賣契約書、丙○○之身分證、印鑑章、印鑑證明書等任雙方之代理人
    ，由丁○○偽造丙○○之土地建築改良物買賣所有權移轉契約書、土地登記申請
    書，明知上開土地買賣乃不實之事項，仍持之向台北市中山地政事務所申請辦理
    土地所有權移轉登記，而使該地政事務所之公務員登載於職務上所掌之土地登記
    簿之公文書上，足以生損害於丙○○及土地登記之正確性。被告丁○○、戊○○
    及己○○見已登記取得台北市○○區○○段九─一地號十萬分之一七八五八土地
    所有權，旋以九千多萬之價格出售並於八十七年三月二十七日移轉登記予癸○○○、壬○○、辛○○、甲○○，因認被告己○○、尋非常、戊○○、尋彭郁芝涉
    有共同詐欺、行使偽造私文書、使公務員登載不實罪嫌云云。
二、按犯罪事實應依證據認定之，無證據不得推定其犯罪事實。又不能證明被告犯罪
    者，應諭知無罪之判決，刑事訴訟法第一百五十四條、第三百零一條第一項分別
    定有明文。又事實之認定，應憑證據，如未能發現相當證據，或證據不足以證明
    ，自不能以推測或擬制之方法，為裁判基礎。又告訴人之告訴，係以使被告受刑
    事訴追為目的，是其陳述是否與事實相符，仍應調查其他證據以資審認（最高法
    院四十年臺上字第八六號、五十二年臺上字第一三００號判例參照）。
三、訊據被告己○○、尋非常、戊○○、尋彭郁芝均堅決否認犯罪，被告己○○、尋
    彭郁芝辯稱其等常年旅居國外，原抵押權之設定及塗銷與告訴人抵價地之移轉、
    出售等均由丁○○所為，其等並不知情，其等之身分證、印章、帳戶係委由被告
    丁○○代為保管，並不知被告丁○○持以使用等語，被告尋非常辯稱：其身分證
    、印章、帳戶係委由被告丁○○代為保管使用，並不知被告丁○○有右揭行為等
    語，被告戊○○辯稱：其雖於八十一年十一月十三日為代其父即被告丁○○填寫
    買賣契約書，惟被告丁○○與告訴人丙○○及乙○間之借貸、買賣土地事宜，其
    均不知情，其僅係其父之指示謄寫買賣契約書，並未收受告訴人丙○○之身分證
    、印章或任何文件，均由其父一人處理，至於設定抵押及事後塗銷事宜，亦均由
    其父單獨處理，其均不知情等語。經查：
    （一）被告己○○、尋非常、尋彭郁芝於被告丙○○與告訴人丙○○、乙○訂定
          買賣契約時均不在場，於事後辦理告訴人抵價地之移轉登記，於與羅李阿
          招、壬○○、辛○○、甲○○簽訂買賣契約時，亦未在場簽名，均由被告
          丁○○代為處理之事實，業據被告丁○○、戊○○供證明確，且據證人羅
          李阿招、壬○○、辛○○、甲○○証明無訛，並為告訴人丙○○承認屬實
          ，並有被告尋彭郁芝之護照影本在卷可參，且經臺灣臺北地方法院檢察署
          檢察官認被告尋彭郁芝未曾參與右揭犯行而以八十七年度偵字第四０一九
          號為不起訴處分，有該不起訴處分在卷可參，雖該案經告訴人再議由臺灣
          高等法院檢察署發回偵查起訴，惟尚查無其他積極證據足以證明被告尋彭
          郁芝有該等犯行。
    （二）被告戊○○雖於八十一年十一月十三日為其父即被告丁○○代為謄寫買賣
          契約書，惟被告丁○○於八十六年間所為侵占、行使偽造私文書、使公務
          員登載不實之犯行，均係由被告丁○○一人所為，亦據被告丁○○供證明
          確。
    （三）右揭告訴人之抵價地雖移轉登記與被告己○○、尋非常，並於事後由被告
          己○○、尋非常依被告丁○○之指示，於買賣契約書上簽名，買受人羅李
          阿招、壬○○、辛○○、甲○○並將價款以支票指名受款人為己○○、尋
          非常，惟查，被告丁○○犯侵占、行使偽造私文書、使公務員登載不實犯
          行時，被告己○○、尋非常並不知情，業據被告丁○○供稱：被告己○○
          、尋彭郁芝因常年旅居國外，由其未經其等同意而為抵押權之設定及土地
          所有權之移轉，其指定以子女名義為土地所有權人係因其年歲已高，且為
          節稅所需，實際上所有價款均為其收受管理使用，被告己○○、尋非常之
          帳戶僅係信託供其個人使用，其二人並不知情等語明確。
    （四）按被告丁○○於八十六年間為右揭侵占、行使偽造私文書、使公務員登載
          不實之犯行及事後將告訴人之抵價地出售予不知情之癸○○○、壬○○、
          辛○○、甲○○，均係由被告丁○○一人所為。被告己○○、尋非常僅為
          其父借用名義而成為該土地之所有人，惟實際出售之價金仍為被告丁○○
          持有，僅信託存放於被告己○○、尋非常帳戶內。被告己○○、尋非常既
          非實際取得被告丁○○犯罪所得，亦無證據證明被告丁○○與被告己○○
          、尋非常’戊○○、尋彭郁芝有共同之犯意聯絡，尚難僅因被告丁○○冒
          然使用子女、兒媳名義而為設定土地抵押權及登記為土地所有權人，即認
          事先不知情之被告己○○、尋非常、戊○○、尋彭郁芝有共同之犯意，此
          外復查無被告己○○’尋非常’戊○○、尋彭郁芝有何詐欺、偽造文書、
          使公務員登載不實之情事，尚難僅以被告丁○○曾指定被告戊○○、尋彭
          郁芝為抵押權人及被告己○○、尋非常為土地所有人即推論被告己○○、
          尋非常、戊○○、尋彭郁芝與被告丁○○有共同之犯意聯絡，本件不能證
          明被告己○○、尋非常、戊○○、尋彭郁芝犯罪，依首開說明，自應為被
          告己○○、尋非常、戊○○、尋彭郁芝均無罪之諭知。
四、移送併辦意旨（八十七年度偵續字第五九號、八十八年度他字第一四六四號、八
    十八年度偵續字第五六七號、九十年度偵字第一三七八０號）另以被告戊○○另
    涉有詐欺、侵占、偽造文書罪嫌、被告己○○另涉有詐欺罪嫌云云，惟查，本案
    被告己○○、戊○○被訴偽造文書、詐欺、使公務員登載不實部分，業經本院判
    決無罪，業如前述，則移送併案所指被告己○○、戊○○另涉犯行部分，與前揭
    起訴經判決無罪部分，尚不生全部與一部之裁判上一罪關係，尚非起訴效力所及
    ，且此部分復未經提起公訴，即非本院所得審究，應退由原署檢察官另為適法之
    處理，附此敘明。
據上論斷，應依刑事訴訟法第二百九十九條第一項前段、第三百條、第三百零一條第
一項、刑法第二百十六條、第二百十條、第二百十四條、第三百三十五條第一項、第
五十五條，罰金罰鍰提高標準條例第一條前段，判決如主文。
本案經檢察官楊國宏到庭執行職務
中      華      民      國    九十一    年      一      月    二十三    日
                            臺灣臺北地方法院刑事第九庭
                                            法  官  沈君玲
右正本證明與原本無異。
如不服本判決，應於判決送達後十日內向本院提出上訴狀(應抄附繕本)。告訴人
或被害人如對於本判決不服者，應具備理由請求檢察官上訴，其上訴期間之計算
係以檢察官收受判決正本之日期為準。
                                            書記官  蔡梅蓮
中      華      民      國    九十一    年      二      月      八      日
附錄本案論罪科刑所依據之法條
刑法第二百十六條
行使第二百十條至第二百十五條之文書者，依偽造、變造文書或登載不實事項或使登
載不實事項之規定處斷。
刑法第二百十條
偽造、變造私文書，足以生損害於公眾或他人者，處五年以下有期徒刑。
刑法第二百十四條
明知為不實之事項，而使公務員登載於職務上所掌之公文書，足以生損害於公眾或他
人者，處三年以下有期徒刑、拘役或五百元以下罰金。
刑法第三百三十五條第一項
意圖為自己或第三人不法之所有，而侵占自己持有他人之物者，處五年以下有期徒刑
、拘役或科或併科一千元以下罰金。
前項之未遂犯罰之。
